臺灣桃園地方法院刑事判決　　　　　　　　　　　　九十二年度訴字第一四八號
　　公　訴　人　臺灣桃園地方法院檢察署檢察官
　　被　　　告　甲○○
　　　　　　　　丙○○
　　右　一　人
　　選任辯護人　金鑫律師
右列被告等因違反電業法等案件，經檢察官提起公訴（九十二年度偵字第七四六一號
），本院判決如左：
    主  文
甲○○、丙○○共同連續意圖為自己不法之所有，以詐術使人將本人之物交付，各處
有期徒刑伍月，如易科罰金，以參佰元折算壹日，均緩刑貳年。
    事  實
一、丙○○、甲○○分為設於桃園縣桃園市○○街十八號佑科技有限公司（下稱
    佑公司）之負責人、股東，二人共同經營佑公司，竟共同基於意圖為自己不法
    所有、以接地線接地使用使電表失效不準而竊電之概括犯意聯絡，明知佑公司
    所販售之微電腦型雙段式功率補償器（下稱補償器），僅具有調整功率因數功能
    ，當功率因數超過百分之八十時，每超過百分之一，當月電費僅減少千分之一點
    五，縱使以右述補償器將功率因數調整百分之百，亦僅能省電百分之三，於民國
    九十年八月間，在上址，二人持補償器產品說明廣告向戊○○佯稱安裝補償器可
    以提高功率因數，達到節省三分之一電費，並保證絕無偷改電表及外線竊電情事
    ，致戊○○不疑有他，而與佑公司訂立經銷合約，約定自九十年八月十一日起
    至九十二年八月十日止經銷佑公司之補償器，戊○○並籌資設立偵翔有限公司
    （下稱偵翔公司）對外經銷補償器，其方式為偵翔公司向佑公司訂購補償器後
    ，於出售或出租予客戶時，由佑公司負責到府安裝、維修之工作，旋戊○○自
    九十年八月十一日經銷日起至九十一年五月間某日止，連續向佑公司購買右述
    補償器多台，丙○○、甲○○共計詐得新臺幣（下同）二百四十萬元，嗣於九十
    年十二月十八日，美隆游泳池（位於桃園縣中壢市○○街一三五號之二、二樓）
    函請臺灣電力股份有限公司（下稱台電公司）桃園區營運處派員檢視佑公司裝
    設之補償器有無違法，及於九十一年五月十七日，台電公司台北南區營業處派員
    至臺北縣新店市○○路四十八之二號一、二樓「韓鄉閣」無煙燒肉餐廳（下稱韓
    鄉閣餐廳）抽檢該餐廳裝設佑公司出產之補償器，經實際測試結果，發現上揭
    二處裝設之補償器均有以Ｎ線（即接地線）接地使用，導致電表減少計量約百分
    之十之違法事實，偵翔公司始知佑公司出售之補償器之「省電」方式，係以Ｎ
    線接地使用，導致電表計量失準，補償器本身並無節省三分之一電費之功能，而
    悉受騙。
二、案經偵翔公司訴由臺灣桃園地方法院檢察署檢察官偵查起訴。
    理  由
一、訊據被告丙○○、甲○○雖坦承販售補償器予偵翔公司，並已收取約二百四十萬
    元之貨款，於派員裝設補償器時，Ｎ線有接地使用之事實不諱，然均矢口否認涉
    有右揭詐欺、違反電業法之犯行，被告丙○○辯稱：伊雖然知道Ｎ線接地可以省
    電，但伊不知道有違反電業法，且戊○○也知道補償器有Ｎ線接地之情形，伊無
    詐騙戊○○云云；被告甲○○辯稱：伊雖與丙○○共同經營佑公司，但伊是負
    責做省油裝置，省電裝置的部分是丙○○做的，省電器（指補償器）之技術、原
    理部分，伊不清楚云云。經查：
    （一）韓鄉閣餐廳所裝設之補償器，其內有一Ｎ線接地，導致電表相位角的改變
          ，造成電表計量失準，韓鄉閣餐廳應補繳四十萬三千五百二十二元之電費
          一情，業據證人即台電公司台北南區營業處用電稽查員己○○於偵、審中
          及陳秋松於本院審理時證述綦詳，並有台灣電力公司用電實地調查書、繳
          款通知書影本各一紙附卷足憑。另證人己○○於偵查中復證述系爭補償器
          僅具調整功率因數功能，調整功率因數雖會省電，但就韓香閣於九十一年
          三月之使用情形，縱使將功率因數調整到百分之百，只能省電百分之零點
          七五等語明確，並提出功率因數省電情形之相關書籍資料一紙為據。
    （二）又美隆游泳池裝設佑公司之補償器，其Ｎ線有接地使用一情，亦據證人
          即曾任台電公司桃園區營業處用電稽查員乙○○（原名呂旻聰）於本院審
          理時證述在卷，再台電公司桃園區營運處派員至美隆游泳池檢視佑公司
          裝設之補償器，其測試結果為：「（一）Ｎ線（接地線）拆除不接地使用
          ，僅有調整功率因數功能，不影響電表計量。（二）Ｎ線接地使用其間使
          電表計量減少百分之十，且有調整功率因數功能。（三）Ｎ線接地會造成
          電表計量失準。」，亦有臺電公司台北南區營業處九十二年二月十九日北
          南區費密字第九二Ｏ二—ＯＯ一二號函及檢附之試驗報告、照片四張在卷
          足憑。
    從而，綜合上情，佑公司之補償器所謂「節省電費」之方式，係以Ｎ線接地使
    用，導致電表計量失準為之，補償器本身並無節省三分之一電費功能之事實，堪
    予認定。
    （三）再者，證人陳秋松於本院審理時復證述：「（本案韓鄉閣是如何安裝？）
          是安裝在二樓的牆壁上。我的印象是裝設情形是要翻開箱子，裡面有電容
          器及控制開關，從裡面看不出接地線，接地線不是綠色的，是黑色的，是
          從單向電容器出來，接到天花板上的鋼筋。」、「‧‧‧現場的線掩飾的
          很好，依我們的專業，接地線應是綠色的，但是他們是用黑色的，所以我
          們在查的時候很辛苦，接地點的地方是很難查。」、「（問：接地點是很
          難查還是很難拆？）很難查也很難拆。難查的原因是因為台電沒有提供接
          地，所以他們要自己拉出線來接到天花板上的鋼筋再接到大地，他用不是
          用綠色的線，是用一般的線，所以很難查。開關箱很好拆，依我們的專業
          不用一分鐘，是接地點很難查。依我的專業判斷，接地點是特別選擇的。
          」等語綦詳，足認依系爭補償器之安裝方式，應係被告二人刻意為之，以
          免被查獲有違法情事，且佐以被告丙○○以經營販售補償器為業，被告林
          勝專復於本院行準備程序時自承補償器是其自大陸引進，花了一百五十萬
          的代價買這項技術等語，準此以觀，被告丙○○耗費鉅資引進本件補償器
          之技術，且負責為客戶安裝補償器，從而，被告丙○○對於補償器何以會
          省電之原理，應自知甚稔，況提高功率因數雖有省電功能，但縱使將功率
          因數調整百分之百，亦僅能省電百分之三，此為一般販售省電器業者必備
          之常識，被告丙○○既無法供明何以其販售補償器提高功率因數竟會達省
          電三分之一之理由，則其焉有不知販售之補償器實際上是以Ｎ線接地使用
          ，導致電表計量失準，以達到所謂「省電費」目的之理？另證人即前偵翔
          公司員工丁○○於本院審理時證述：「‧‧甲○○是來講解省電器及省油
          器。」、「他（指被告甲○○）有說機器要接地，沒有說接Ｎ線的效果。
          」等語，且被告甲○○於本院行準備程序時自承伊為客戶上省油裝置的課
          程時，順便會上省電裝置的課程，如伊介紹客戶購買省電裝置有成交，伊
          可以抽佣金等語，顯見被告甲○○與被告丙○○共同經營販售補償器，則
          其既有為客戶上課、推銷補償器，焉有不知系爭補償器係以電表記量失準
          之違法方式達到減少電費之情事？另被告二人向被害人戊○○佯稱安裝補
          償器可以提高功率因數，而能節省三分之一電費，至告訴人不疑有他，連
          續向佑公司購買補償器多台，而支付貨款二百四十萬元一情，迭據證人
          戊○○於偵、審中指述在卷，並有經銷合約書一紙、產品說明書二紙、功
          率因數調整器保證書一紙附卷足證，而補償器本身並無節省三分之一電費
          功能之事實，已如前述，是被告二人有詐欺之情事，至為明灼。
    （四）至辯護意旨以證人戊○○曾會同台電人員會勘裝設之補償器，沒有發現異
          狀，是被告丙○○應無詐欺情事云云。然按證人戊○○雖於本院審理時證
          述簽約之前，公司股東有會同台電及專業人員會勘在八德城餐廳裝設之補
          償器，找不出違法情事，但伊沒有到場等語，然經本院諭知證人戊○○提
          出八德城餐廳地址、檢驗報告及陳報台電公司員工姓名，證人戊○○無法
          提出，嗣經本院函詢台電公司，台電公司函覆以無該餐廳之地址、電號，
          無法提供相關稽查資料，此有台電公司桃園區營業處九十三年三月十六日
          Ｄ桃園字第Ｏ九三Ｏ三Ｏ七三二號函附卷足憑，從而，證人戊○○上揭之
          證詞，無從查證，自不能據為被告丙○○有利之認定。另證人戊○○雖於
          本院表示曾將本件補償器出租予桃園大雅傢俱店、台北喬美旅店股份有限
          公司（喬美公司）等語，經查喬美公司新購置二組電容器，接線正常，將
          二具電表拆除彌封，測試結果正常，另大雅傢俱店無安裝省電器等竊電嫌
          疑，此有台電公司桃園區營業處九十三年三月十六日Ｄ桃園字第Ｏ九三Ｏ
          三Ｏ七三二號函、台北市區營業處九十三年三月十日Ｄ北市字第Ｚ○○○○○○○○○一號函在卷可參，然按喬美公司新購置二組電容器，是否為
          系爭補償器，已有疑義，縱如為系爭補償器，因台電公司未將補償器連同
          電表拆除測試，則其測試方法、結果是否正確，亦堪質疑，均不足為被告
          二人有利之認定，附此敘明。
    綜上，被告二人前揭所辯，係事後圖卸刑責之詞，不足採信。是本件事證業臻明
    確，被告二人犯行堪以認定，均應予依法論處。
二、核被告丙○○、甲○○所為，均係犯刑法第三百三十九條第一項詐欺取財罪及電
    業法第一百零六條第三款之以Ｎ線接地使用使電表失效不準竊電罪。被告二人間
    就詐欺取財罪、以Ｎ線接地使用使電表失效不準竊電罪之犯行，均有犯意聯絡及
    行為分擔，應論以共同正犯。被告二人先後多次詐欺行為及二次以Ｎ線接地使用
    使電表失效不準竊電罪行為，時間緊接，均觸犯構成要件相同之罪名，顯均係出
    於概括之犯意為之，為連續犯，應均依刑法第五十六條之規定以一罪論，並加重
    其刑。公訴人雖漏未論敘被告二人於上揭時、地，以Ｎ線接地使用，導致美隆游
    泳池所用之電表計量失準部分，惟因本院認此與前開起訴論罪部分有連續犯之裁
    判上一罪關係，為起訴效力所及，本院自得審理。被告所犯上開二罪間，有方法
    、結果之牽連關係，為牽連犯，應從依重之詐欺取財罪論處。爰審酌被告二人之
    品行、犯罪之動機係為圖利、手段、所生危害及犯後否認犯行等一切情狀，各量
    處如主文所示之刑，併均諭知易科罰金之標準。未查，被告二人均未曾受有期徒
    刑以上刑之宣告，有臺灣高等法院被告全國前案紀錄表一份在卷可稽，其因一時
    失虞，致罹刑章，經此偵審程序，當知所警惕，信無再犯之虞，且被告二人業已
    繳清台電公司追償韓鄉閣餐廳應補繳四十萬三千五百二十二元電費，業據被告二
    人及證人戊○○供陳在卷，被告二人經此處刑之教訓，當知所警惕，而無再犯之
    虞，本院認前開宣告之刑，以暫不執行為適當，爰併依刑法第七十四條第一款之
    規定，均宣告緩刑二年，以啟自新。
據上論結，應依刑事訴訟法第二百九十九條第一項前段，電業法第一百零六條第三款
，刑法第十一條前段、第二十八條、第五十六條、第三百三十九條第一項、第五十五
條、第四十一條第一項前段、第七十四條第一款，罰金罰鍰提高標準條例第一條前段
、第二條，判決如主文。
本案經檢察官黃重鋼到庭執行職務。
中        華        民        國    九十三    年    六    月    三      日
                                  臺灣桃園地方法院刑事第一庭
                                      審判長法  官  吳  爭  奇
                                            法  官  胡  芷  瑜
                            法  官  黃  梅  淑
右正本證明與原本無異。
如不服本判決，應於判決送達後十日內向本院提出上訴狀( 應附繕本 )，上訴於臺灣
高等法院。
                                            書記官  魏  里  安
中        華        民        國    九十三    年    六    月    三      日
附錄本案論罪科刑法條：
電業法第一百零六條第三款規定：
有左列行為之一者為竊電，處五年以下有期徒刑、拘役或五百元以下罰金：
三  損壞或改變電度表、無效電力計、其他計電器之構造，或以其他方法使其失效不
    準者。
中華民國刑法第三百三十九條第一項規定：
意圖為自己或第三人不法之所有，以詐術使人將本人或第三人之物交付者，處五年以
下有期徒刑、拘役或科或併科一千元以下罰金。
